臺灣臺南地方法院刑事判決　　　　　　　 94年度訴字第958號
公　訴　人　臺灣臺南地方法院檢察署檢察官
被　　　告　甲○○
選任辯護人　蘇明道律師
上列被告因違反毒品危害防制條例案件，經檢察官提起公訴（93
年度營偵字第1465號），本院判決如下：
    主  文
甲○○販賣第一級毒品，處有期徒刑捌年。
扣案之第一級毒品海洛因伍包（合計淨重壹點貳壹公克、空包裝
重壹點零肆公克）、殘存第一級毒品海洛因夾鏈袋伍個，均沒收
銷燬之；空夾鏈袋壹佰捌拾玖個、外袋貳個、電話號碼0000
000000號行動電話壹支，均沒收；販賣毒品所得財物新台
幣貳仟元沒收，如全部或一部不能沒收時，以其財產抵償之。
    事  實
一、甲○○前因違反肅清煙毒條例案件，經台灣台南地方法院以
    八十六年度訴字第二五五號判處有期徒刑三年四月確定，並
    執行殘刑四年三月十一日，應於民國九十三年九月十二日縮
    短刑期執行完畢，而於九十年八月二十日假釋出監，於假釋
    期內仍不知悔改。又基於意圖營利販賣第一級毒品海洛因之
    犯意，以其所有電話號碼0000000000號行動電話
    作為聯絡販賣毒品之工具，而與丁○○使用其妹乙○○之電
    話號碼0000000000號行動電話聯絡約定交貨之時
    間、地點，於九十三年六月十八日上午十時三十分許，在台
    南縣西港鄉（起訴書誤載為佳里鎮）成功國小圍牆旁，以二
    包新台幣（下同）二千元之價格，販賣第一級毒品海洛因二
    包予丁○○施用，得款二千元。嗣於九十三年六月十八日下
    午四時三十分許，在台南縣西港鄉成功國小旁產業道路，甲○○因另案通緝而為警緝獲，並扣得第一級毒品海洛因五包
    （合計淨重一‧二一公克、空包裝重一‧○四公克）（原扣
    得白色粉末六包，惟其中一包經鑑驗結果，並無毒品反應）
    、殘存第一級毒品海洛因夾鏈袋五個、空夾鏈袋一百八十九
    個、外袋二個、電話號碼0000000000號行動電話
    一支等物，始經警循線查知上情。
二、案經台南縣警察局學甲分局報請台灣台南地方法院檢察署檢
    察官偵查起訴。
    理  由
一、按被告以外之人於偵查中向檢察官所為之陳述，除顯有不可
    信之情況者外，得為證據；刑事訴訟法第一百五十九條之一
    第二項定有明文。經查，證人丙○○○、丁○○及乙○○於
    偵查中之證詞均經具結，且亦無「顯有不可信之情況」存在
    ，是證人丙○○○、丁○○及乙○○於偵查中向檢察官所陳
    述之證詞，依上開規定，當屬有證據能力。從而，被告空言
    辯稱：證人丙○○○、丁○○及乙○○於偵訊之證述為傳聞
    證據，與事實不符，無證據能力云云，尚有誤會，合先敘明
    。
二、訊據被告甲○○固坦認於九十三年六月十八日上午，丁○○
    確以電話號碼0000000000號行動電話與其所有電
    話號碼0000000000號行動電話聯絡，約定於是（
    十八）日上午十時三十分許，在台南縣西港鄉成功國小圍牆
    旁見面，並丁○○係與妹乙○○、母丙○○○共乘自小客車
    前來赴約，且於九十三年六月十八日下午四時三十分許，在
    台南縣西港鄉成功國小旁產業道路，因另案通緝而為警逮捕
    ，並扣得其所有之海洛因五包（合計淨重一‧二一公克、空
    包裝重一‧○四公克）、殘存第一級毒品海洛因夾鏈袋五個
    、空夾鏈袋一百八十九個、外袋二個、電話號碼00000
    00000號行動電話一支等事實不諱。惟矢口否認有何販
    賣第一級毒品海洛因犯行，辯稱：丁○○打電話給伊，是邀
    伊一起去購買毒品，當時在電話中伊僅回稱見了面再說，而
    於九十三年六月十八日上午十時三十分許，在台南縣西港鄉
    成功國小圍牆旁，依約與丁○○見面時，因見丁○○車上有
    不認識的人，所以才拒絕與丁○○一起去買毒品，又當時伊
    與丁○○之對話是丁○○說「一起去買」、伊回答「不好」
    ，就只有這樣子而已，沒有講其他的話，二人就各自離開了
    ，當時伊並無交給丁○○毒品或任何東西，丁○○也沒有給
    伊錢或任何東西云云。惟查：
  (一)於九十三年六月十八日上午，丁○○確以電話號碼0000
    000000號行動電話與被告所有電話號碼000000
    0000號行動電話聯絡，約定於是（十八）日上午十時三
    十分許，在台南縣西港鄉成功國小圍牆旁見面，且丁○○係
    與妹乙○○、母丙○○○共乘自小客車前來赴約等情，業據
    被告於警詢、偵查及本院審理時供承不諱，核與證人丁○○
    、丙○○○、乙○○於偵查及本院審理時證述之情節大致相
    符，並有台南縣警察局學甲分局九十三年七月十四日南縣學
    警三字第○九三○○○○九九八號函暨所附0000000
    000號與0000000000號行動電話於九十三年六
    月十八日之通聯明細表一紙（見九十三年度營偵字第七四三
    號卷第三三至三五頁）在卷可按。是被告此部分之自白，核
    與事實相符，堪信為真實。
  (二)證人丁○○於偵查時具結證述：「（你於九十三年六月十八
    日早上十點半左右跟你媽拿了多少錢去買毒品？）二千元，
    是兩張一千元大鈔」、「（你媽媽是到現場才拿錢給你還是
    在家就拿給你了？）到現場才拿給我，地點我不知道，後又
    稱學甲」、「（去買毒的人除了你和你媽媽以外，是否還有
    別人？）我妹妹開車載我們去」、「（昨天用二千元賣兩包
    毒品給丁○○的是否是照片中的甲○○？）是」、「（為何
    剛才答的有點猶豫，現在答的如此肯定？）因為剛才看的印
    象不是很深，現在再看一下就知道是他了」、「（再問你最
    後一個問題，昨天到底是不是照片中的甲○○賣毒給你？）
    是。買了兩包二千元。我已經吃掉了」（見九十三年度營偵
    字第七四三號卷第十至十二頁）。證人丙○○○於偵查時結
    證稱：「（提示九十三年六月十八日警詢筆錄）是否實在？
    ）實在」、「（為何你會和兒子丁○○去跟甲○○買毒品？
    ）因為我兒子叫我和他一起去，叫我拿二千元出來，因為我
    在旁邊，他們在說我才知道是要買毒品」、「（事先你是否
    要先打電話給甲○○？）不是我打的，是我兒子打的，他是
    用我女兒的行動電話打的，我有在旁邊看到」、「（你和兒
    子去找甲○○買毒品在何時何地？）是在佳里鎮（應為西港
    鄉）的成功國小外面路旁，在九十三（誤記為九十）年六月
    十八日早上十點多」、「（你既然在現場，是否有看到你兒
    子一手交錢給甲○○？）是，是兩張一千元大鈔，總共買了
    兩包」、「（是否有看到甲○○交兩包毒品給你兒子？）有
    」、「（為何知道賣毒品給你兒子的是甲○○？）在警局看
    照片才知道」、「（提示甲○○於昨天於警局所拍的近照，
    是否是這個人賣毒給你兒子的？）是」等語（見九十三年度
    營偵字第七四三號卷第九、十頁）。證人乙○○於偵查時亦
    具結證稱：「（昨天（九十三年六月十八日）是否有載你媽
    媽跟哥哥去佳里鎮的成功國小？）有」、「（為何去那邊？
    ）載我哥去購買東西」、「（是你哥哥在出發前跟講的？）
    對」、「（到了現場，他買了什麼東西？）毒品，用兩個小
    袋子裝起來」、「（提示甲○○於六月十八日於警局拍的近
    照，是否是這個人拿兩個小袋子給你哥哥？）是」等語（見
    九十三年度營偵字第七四三號卷第十一、十二頁）。又證人
    丙○○○於本院審理時證稱：於九十三年六月十八日上午，
    有聽到丁○○以行動電話聯絡他人，至於聯絡何事則不清楚
    ，後來伊與兒子丁○○、女兒乙○○來到一間國小旁，當時
    是乙○○開車、丁○○坐前座、伊則坐後座，伊等到達時被
    告還沒到，但一下子被告就到了，當時僅由丁○○下車與被
    告交談，他們交談的位置距伊自小客車，約現在法庭上伊與
    檢察官的距離，被告與丁○○談話的內容，伊聽不清楚，當
    時被告有交付東西給丁○○，但伊不清楚是什麼東西等語。
    證人乙○○於本院審理時結證述：當時是伊開車、丁○○坐
    前座、母親坐後座，前往西港鄉成功國小旁，是伊等先到達
    該處，約幾分鐘後被告才到，之前丁○○有以電話聯絡被告
    ，至於聯絡何事，伊就不清楚了，丁○○與被告談話的位置
    是在伊自小客車的對向車道，約現在法庭上伊與書記官的距
    離，因車內有開冷氣、車窗關著，所以無法聽到丁○○與被
    告談話的內容，當時伊並無看見被告有拿東西給丁○○，亦
    無看見丁○○有拿東西給被告，但後來丁○○上車後，伊才
    知道丁○○拿了毒品回來，而伊當天在西港鄉成功國小旁所
    見之人，就是剛剛在庭之被告等語。再者，被告於警詢時陳
    稱：伊與丁○○係普通朋友關係，沒有金錢糾紛、仇隙等情
    事，而與丙○○○並不認識等語；是被告既與證人丁○○係
    屬朋友關係，二人間夙無仇怨，且與證人丙○○○、乙○○
    並不相識，則被告苟無販賣第一級毒品予證人丁○○，衡情
    證人丁○○、丙○○○、乙○○等應均無設詞誣陷被告之理
    ，其等前揭證詞，應可採信。綜上，經核上開證人丁○○於
    偵查、證人丙○○○、乙○○於偵查及本院審理時之證詞可
    知，被告確於九十三年六月十八日上午十時三十分許，在台
    南縣西港鄉成功國小圍牆旁，販賣第一級毒品海洛因二包予
    證人丁○○，得款二千元等情，應堪認定。
  (三)被告於警詢時辯稱：「（為何丁○○母親丙○○○於九十三
    年六月十八日下午十四時二十分許於調查筆錄指稱：丁○○
    與乙○○及丙○○○共同乘坐一輛車於九十三年六月十八日
    上午十時三十分左右，由乙○○所有0000000000
    號行動電話撥0000000000、000000000
    0到佳里鎮劉厝地區一個國小圍牆旁邊丁○○向一位男子當
    場以新台幣二千元以一手交錢購買二小包毒品施用？該名男
    子是否為你本人？）是我本人當場以第一級毒品海洛因一小
    包拿給丁○○無誤，我沒有向丁○○拿錢」、「（為何你會
    無償供應第一級毒品給丁○○本人施用？）是丁○○本人向
    我表示因為毒癮發作，我才會拿毒品給丁○○」云云（見警
    卷第七、八頁），並經本院於九十四年九月七日準備程序時
    ，勘驗被告於九十三年六月十八日之警詢錄音帶屬實，有上
    開準備程序筆錄足憑。復於偵查時改辯稱：「我沒有賣毒品
    給丁○○，是丁○○邀我一起去買的，當天我交二包給丁○○，但這是我們一起去買的，他拿二千元，我也拿二千元，
    共四千元，當天我們騎機車去，到台南開元路買海洛因」、
    「我跟丁○○只有共同買，沒有賣過……」云云（見九十三
    年度營偵字第七四三號卷第一一七、一一八頁）。又於本院
    準備程序時再改辯稱：於九十三年六月十八日上午，丁○○
    確有撥打行動電話給伊，並約於是（十八）日上午十時三十
    分許，在台南縣西港鄉成功國小旁見面，丁○○是搭乘自小
    客車前來赴約，自小客車內有一名年輕女子及一名婦人。當
    時丁○○在電話中是邀伊一起去購買毒品，因伊見丁○○的
    車上有不認識的人，所以拒絕他，後來我們二人就各自回家
    了，『當時我並沒有交給丁○○毒品或任何東西，丁○○也
    沒有給我錢或任何東西』，而在成功國小圍牆旁與丁○○之
    對話，丁○○說「一起去買」、伊回答「不好」，就只有這
    樣子而已，沒有講其他的話了，二人就各自離開了等語。據
    此，於九十三年六月十八日上午十時三十分許，在台南縣西
    港鄉成功國小圍牆旁，被告究係無償提供第一級毒品海洛因
    一包予丁○○，並無向丁○○拿取任何款項？或被告與丁○○之前共同出資購買毒品，被告將丁○○應得之二包海洛因
    交付，並向丁○○收取應出資之二千元？抑或係丁○○邀同
    被告一起去購買毒品，而為被告所拒絕，被告並無交付毒品
    或任何物品予丁○○，丁○○亦無交付款項或任何物品予被
    告？被告前後供述不一，相互矛盾。從而，尚難據被告前後
    相互矛盾，且與事實不符之辯詞，遽採為被告有利事實之認
    定。
  (四)至證人丁○○於本院審理時雖證稱：於九十三年六月十八日
    ，伊撥打電話予被告，『係聯絡被告還錢之事』，是在九十
    三年四、五月間伊向被告借二千元，以為平日花用，『伊在
    電話中已向被告表示見面是要還他錢而已』，並約定在一個
    國小旁見面，當時是伊妹妹乙○○開車載伊前往，車上並有
    伊母親丙○○○，伊等與被告大約同時到達，被告是騎機車
    前來，而由伊一人下車，伊與被告的位置與自小客車不遠，
    『當時被告確交付伊二包第一級毒品海洛因，但是伊向被告
    要的，錢是要還給被告的借款』，不是向被告買的，當時之
    情形係伊將錢還給被告，並向被告說是否可以給伊一些毒品
    ，被告就給伊二小包，從頭到尾被告都沒有說話，又伊確實
    在是（十八）日上午十時許，有施用第一級毒品海洛因，可
    能因為毒品的純度不好，所以才向被告要毒品等情，倘若屬
    實，則與被告分別於警詢辯稱『係無償提供第一級毒品海洛
    因一包予丁○○，並無向丁○○拿取任何款項』、於偵查辯
    稱『係之前與丁○○共同出資購買毒品，而將丁○○應得之
    二包海洛因交付，並向丁○○收取應出資之二千元』、及於
    本院準備程序時辯稱『當日係丁○○邀同被告一起去購買毒
    品，而為伊所拒絕，並無交付毒品或任何物品予丁○○，丁○○亦無交付款項或任何物品予伊』等情，均無一相符合。
    且參以苟證人丁○○未向被告購買毒品，焉會於偵查中明白
    證稱「買了兩包二千元。我已經吃掉了」，且與證人丙○○○、乙○○所證大致相符。從而，證人丁○○事後翻異前詞
    ，證稱上情，應屬事後迴護被告之詞，不足採信。
  (五)此外，證人丁○○於九十三年六月十八日下午一時二十分許
    ，經同意採集尿液送驗結果，確呈嗎啡陽性反應，有台南縣
    衛生局九十三年七月二十二日尿液檢驗成績書及長榮大學九
    十三年八月十六日複驗確認報告各一紙在卷可按。復有扣押
    書、刑案現場照片二十四張附卷可按，及白色粉末六包、殘
    存第一級毒品海洛因夾鏈袋五個、空夾鏈袋一百八十九個、
    外袋二個、電話號碼0000000000號行動電話一支
    等物扣案可資佐證。而上開扣案之白色粉末六包，經送請法
    務調查局鑑驗結果「(1)送驗白粉經本局標示ＨＲ＋者五包均
    含第一級第六項毒品海洛因成分，合計淨重一‧二一公克（
    空包裝重一‧○四公克），純度百分之三六‧四九，純質淨
    重○‧四四公克。(2)送驗白粉經本局標示ＨＲ－者一包經檢
    驗結果無毒品反應，淨重○‧五○公克（空包裝重○‧二五
    公克）」，有法務部調查局九十三年七月二十日調科壹字第
    二○○○○四九六二號鑑定通知書一紙在卷足憑，是扣案之
    白色粉末六包，其中五包確均係第一級毒品海洛因（合計淨
    重一‧二一公克、空包裝重一‧○四公克）無誤；復上開扣
    案之殘渣袋五個，經送請高雄醫學大學附設中和紀念醫院鑑
    驗之結果，其上確殘存第一級毒品海洛因無訛，有該醫院九
    十四年九月二十日９４０９─５０５號檢驗報告一紙在卷可
    按。
  (六)綜據上述事證以觀，被告確有以其所有電話號碼00000
    00000號行動電話作為聯絡販賣毒品之工具，於九十三
    年六月十八日上午，由丁○○以電話號碼00000000
    00號行動電話撥打被告上開行動電話，聯絡約定欲購買海
    洛因之價錢、交貨之時間、地點，而於是（十八）日十時三
    十分許，在台南縣西港鄉成功國小圍牆旁，以二包二千元之
    價格，販賣第一級毒品海洛因二包予丁○○施用，得款二千
    元等情，已堪認定。從而，被告所辯無非卸責之詞，殊無可
    採。
三、按海洛因係第一級毒品，毒品危害防制條例第二條第二項規
    定甚明。核被告甲○○所為，係犯毒品危害防制條例第四條
    第一項販賣第一級毒品罪。其持有海洛因後，進而販賣，其
    持有行為應被販賣行為所吸收，不另論罪。被告販賣海洛因
    予他人施用，固戕害他人之身心，惟念其對重典之認識不夠
    深切，且販毒次數僅一次、數量不多，與販賣毒品之數量達
    數公斤以上之危害情形不同，誠屬法重情輕，倘對其販賣海
    洛因之犯行科以法定最輕刑之無期徒刑，猶嫌過重，衡情尚
    有可憫恕之處，爰依刑法第五十九條規定減輕其刑罰。爰審
    酌被告之品行非佳，於假釋期內不知謹言慎行，再為本件犯
    行，販賣海洛因危害社會治安，惡性不輕，惟念其販賣次數
    僅一次，所得不多，及犯後態度等一切情狀，量處如主文所
    示之刑，以資懲儆。另扣案之第一級毒品海洛因五包（合計
    淨重一‧二一公克、空包裝重一‧○四公克）、殘存第一級
    毒品海洛因夾鏈袋五個，既經驗出殘存第一級毒品海洛因，
    客觀上顯無法將殘存毒品自上開物品析離，應視同毒品，同
    屬違禁物無訛，均應依毒品危害防制條例第十八條第一項前
    段之規定，宣告沒收併銷燬之（包裝袋因與毒品不能析離併
    予宣告沒收銷燬）；並扣案之電話號碼000000000
    0號行動電話一支，為連絡販賣毒品之工具，應依毒品危害
    防制條例第十九條第一項規定宣告沒收；且扣案之空夾鍊袋
    一百八十九個及外袋二個，係被告所有預備供販賣毒品所用
    之物，爰依刑法第三十八條第一項第二項規定宣告沒收。又
    被告販賣毒品所得二千元，雖未扣案，仍應依毒品危害防制
    條例第十九條第一項之規定宣告沒收，如全部或一部不能沒
    收時，以其財產抵償之。至其餘扣案之白色粉末一包（淨重
    ○‧五○公克、空包裝重○‧二五公克），經檢驗結果無毒
    品反應，已如前述，亦無證據證明係被告供或預備供販賣第
    一級毒品所用之物，難認與被告販賣第一級毒品之犯行有關
    ，爰不另為沒收之諭知，附此敘明。
據上論斷，應依刑事訴訟法第二百九十九條第一項前段，毒品危
害防制條例第四條第一項、第十八條第一項前段、第十九條第一
項，刑法第十一條前段、第三十八條第一項第二款、第五十九條
，判決如主文。
本案經檢察官戊○○到庭執行職務
中　　華　　民　　國　　94　　年　　10  　月　　27　　日
　　　　　　　　　刑事第一庭  審判長法　官  沈揚仁
                                    法  官  張婷妮
                                    法  官  洪榮家
以上正本證明與原本無異。
如不服本判決，應於判決送達後10日內，向本院提出上訴狀。
                                    書記官  許悉愛
中　　華　　民　　國　　94　　年　　10  　月　　27　　日
附錄本案論罪科刑法條全文：
毒品危害防制條例第四條第一項
製造、運輸、販賣第一級毒品者，處死刑或無期徒刑；處無期徒
刑者，得併科新台幣一千萬元以下罰金。
